臺灣板橋地方法院刑事判決　　　　　　　 93年度易字第581號
公　訴　人　臺灣板橋地方法院檢察署檢察官
被　　　告　丙○○　29歲民.
上列被告因偽造文書案件，經檢察官提起公訴（93年度偵字第67
16號），本院判決如下：
    主  文
丙○○共同連續行使偽造私文書，足以生損害於公眾及他人，處
有期徒刑壹年拾月。偽造之「莊雅婷」、「陳國強」、「郭遠南
」、「陳文輝」、「李志偉」、「紀騰儀」、「馮振霖」、「林
進士」、「王中緒」名義之國民身分證共計玖張，暨偽造之「陳
國強」駕駛執照壹張、「莊雅婷」印章壹枚、偽造之「莊雅婷」
署名共計枚及偽造之「莊雅婷」印文共計肆枚，扣案之台北國
際商業銀行帳號000-00-00000-0-00 及中國信託商業銀行帳號
000-000-0000 00 之存摺各壹本及提款卡各壹張，HP多功能事務
機、EPSON 印表機、COMPAQ筆記型電腦各壹台、隨身碟壹個暨隨
身碟下載資料壹佰玖拾張，尚未偽造完成之身分證貳拾貳張、
未剪裁之A4紙張列印身分證貳拾肆張，均沒收。
    事　實
一、緣丙○○自民國93年3 月23日起以每月薪資新台幣（下同）
    32,000元之代價受僱於姓名年籍不詳綽號「小林」之成年男
    子，而甲○○（由台灣台北地方法院另案審理中）則自同年
    月25日起亦受僱於該綽號「小林」之人，三人共同基於偽造
    國民身分證、駕駛執照特種文書之概括犯意聯絡，在台北縣
    板橋市○○路9 號6 樓606 室，由綽號「小林」之人提供名
    冊資料，丙○○、甲○○則負責將名冊資料輸入電腦，連續
    偽造「內政部印」之公印文並套印偽造之國民身分證印刷版
    式後，再由綽號「小林」之人將不詳姓名之人之照片黏貼其
    上，完成「陳國強」、「郭遠南」、「陳文輝」、「李志偉
    」、「紀騰儀」、「馮振霖」、「林進士」、「王中緒」、
    「莊雅婷」等名義之偽造國民身分證及「陳國強」名義之偽
    造駕駛執照，再以每張偽造證件12,000元之代價出售牟利。
二、嗣乙○○（通緝中，另行審結）因缺錢花用，遂與甲○○、
    丙○○、綽號「小林」之人復基於共同行使偽造特種文書及
    行使偽造私文書之概括犯意聯絡，於93年3 月25日起至同年
    29 日 間之某時，由乙○○提供其照片交付甲○○，由甲○○、丙○○、「小林」等人將乙○○之照片黏貼在有偽造公
    印文「內政部印」之偽造莊雅婷國民身分證上，足生損害於
    莊雅婷、內政部與戶政機關對戶政管理之正確性。嗣再由綽
    號「小林」之人指示甲○○推由乙○○分別於93年3 月29
    日上午分別前往中國信託商業銀行埔墘簡易分行及台北國際
    商業銀行華江分行，持偽造之「莊雅婷」國民身分證及由甲○○所交付偽刻之「莊雅婷」印章1 枚，在台北國際商業銀
    行華江分行活期儲蓄存款開戶印鑑卡上偽造「莊雅婷」之印
    文2 枚及署名1 枚，及在中國信託商業銀行埔墘簡易分行開
    戶申請書暨印鑑卡上，偽造「莊雅婷」之印文及署名各2 枚
    後，偽造上述開戶申請書暨印鑑卡私文書，並持向不知情之
    上述銀行行員行使以完成開戶手續，進而取得台北國際商業
    銀行帳號000-00-00000-0-00 及中國信託商業銀行帳號
    000-000-000000之存摺各1 本及提款卡各1 張得逞，足生損
    害於莊雅婷、上述銀行客戶資料管理之正確性。嗣乙○○於
    93年3 月29日下午1 時30分許再持偽造之「莊雅婷」國民身
    分證，前往位在台北縣板橋市○○路198 號之中華商業銀行
    板橋分行欲以相同手法辦理開戶時，在尚未著手填寫開戶申
    請書之際，即經行員黃泰蓉發覺神色有異，報警當場查獲，
    並扣得偽造之「莊雅婷」國民身分證、印章各1 枚、上述銀
    行存摺共2 本、提款卡共2 張及「蔡明進」之台北國際商業
    銀行內湖分行存摺1 本及提款卡1 張。經警於該日下午2 時
    35分許循線前往台北縣板橋市○○路9 號6 樓606 室執行搜
    索，復行查獲丙○○及甲○○，並扣得供偽造國民身分證所
    用之HP多功能事務機、EPSON 印表機、COMPAQ筆記型電腦各
    1 台、隨身碟1 個，偽造之「陳國強」、「郭遠南」、「陳
    文輝」、「李志偉」、「紀騰儀」、「馮振霖」、「林進士
    」、「王中緒」等國民身分證8 張及偽造之「陳國強」駕駛
    執照1 張，預備供犯罪所用之尚未偽造完成之身分證22張、
    未剪裁A4紙張列印身分證24張，及林淑如、黃安嬿、孫秀英
    、康明勛等人之國民身分證、印章23個（含「紀騰儀」、「
    馮振霖」、「林進士」、「李志偉」各5 枚，及「蔡明進」
    、「蔡佑彥」、「郭南田」各1 枚）、隨身碟（起訴書誤載
    為光碟）下載資料193 張、板橋國中76學年度暨豫章工商87
    學年度畢業紀念冊各1 本。
三、案經台北縣政府警察局板橋分局報告台灣板橋地方法院檢察
    署檢察官偵查起訴。
    理　由
一、訊據被告丙○○於本院審理中均矢口否認上開犯行，辯稱其
    係受僱於綽號「小林」之人負責電腦排版列印，不知道綽號
    「小林」之人從事偽造身分證犯行，被告乙○○申辦存摺與
    金融卡亦與其無關云云。經查：
  (一)被告乙○○所持以行使之「莊雅婷」國民身分證，經送法務
    部調查局鑑定結果，認其紙張、油墨、印版、膠膜及鋼印等
    印製特徵，均與該局檔存之國民身分證樣張不同，包括正面
    欠缺梅花浮水印、背面中正紀念堂螢光暗記堂頂欠缺、國旗
    及內政部印之油墨均無螢光成分、鋼印中央「台」字無缺口
    且字之間隙較窄，且印刷底紋模糊，研判係偽品乙節，有該
    局93年7 月29日調科二字第09300300400 號鑑定通知書一件
    附於本院卷內可查；另扣案之「陳國強」、「郭遠南」、「
    陳文輝」、「李志偉」、「紀騰儀」、「馮振霖」、「林進
    士」、「王中緒」等名義之國民身分證8 張，經送法務部調
    查局鑑定結果，其油墨、紙張、印刷版式、膠膜、鋼印等印
    製特徵均與國民身分證樣本不符，而「陳國強」名義之駕駛
    執照，印刷版式、「交通部駕駛執照製發之章」印文特徵、
    梅花鋼印及未有印製年份等，亦與駕駛執照樣張不同，均係
    經偽造等情，亦有該局93年7 月9 日調科貳字第0930025995
    0 號鑑定通知書一件附於本院卷內可佐。足見扣案之上述國
    民身分證、駕駛執照均係經偽造無誤。
  (二)復查，被告乙○○係於93年3 月29日持偽造之「莊雅婷」身
    分證及印章，分別前往中國信託商業銀行埔墘簡易分行及台
    北國際商業銀行華江分行開戶，並冒用「莊雅婷」名義填寫
    開戶申請書、印鑑卡等資料後，完成開戶手續，因而均領得
    存摺及提款卡等情，業經被告乙○○於警詢、偵訊及本院準
    備程序坦承屬實，且有扣案之上述銀行存摺2 本、提款卡2
    張扣案可查，並有中國信託商業銀行函覆之開戶申請書記印
    鑑卡各1 張、台北國際商業銀行華江分行函覆之開戶印鑑卡
    1 張附於本院卷內可查。而中華商業銀行板橋分行職員黃泰
    蓉於警詢中亦證稱：「該名女子（指被告乙○○）於93 年3
    月29日下午1 時15分前來申請開戶，經我檢查該身分證後，
    發覺有異，但不太確定，就立即通知警方前來確認，經警比
    對該張身分證後證實為偽造，該名女子所持身分證為『莊雅
    婷』，為警當場逮捕」等語（見台灣板橋地方法院檢察署93
    年度偵字第6716號偵卷第27至28頁），被告乙○○為警當場
    扣得上述偽造之「莊雅婷」國民身分證1 枚，有搜索扣押筆
    錄暨扣押物品清單各一件附卷可佐（見上述偵查卷第41 至
    42頁）。
  (三)次查，被告丙○○於警詢及檢察官偵訊中曾坦承：「我的工
    作內容是負責電腦資料修改製作偽造身分證」、「（問：有
    參與偽造證件？）有，參與電腦前作業，我負責修改身分資
    料」等語（見上述偵查卷第81頁），而被告乙○○於警詢中
    陳稱：「是由負責人甲○○發號施令，丙○○則負責電腦排
    版修改偽造身分證」等語（見上開偵查卷第10頁），且於偵
    訊中供稱：「丙○○負責打字，輸入一些資料，因為上面會
    有一些資料下來，他負責輸入資料、偽造身分證，甲○○負
    責提供資料，丙○○再做出來」等語（見同偵查卷第113 頁
    ），復於本院準備程序中供稱：「案發當天我有到甲○○的
    住處，但不認識丙○○，有在甲○○家看過一個打電腦的人
    ，應該就是丙○○，我有看到他在列印身分證影本，那天甲○○回來時，手上拿了一些印章，有很多人一起等著要到銀
    行開戶，甲○○一起分配身分證及印章」等語（見本院93年
    7 月5 日準備程序筆錄）。而同案被告甲○○於警詢中亦供
    稱：「丙○○是負責偽造身分證排版列印」等語（見上開偵
    查卷第16頁），並於偵查中陳稱：「我負責排版，丙○○負
    責修改（均指偽造身分證）」等語（見上開偵查卷第83頁）
    。則對照上開供述均互核一致以觀，足見被告丙○○於警詢
    及偵查中所為自白方與事實相符，則被告丙○○操作電腦大
    量修改、印製不同身分資料之國民身分證，已足證其確有參
    與甲○○、「小林」等人之偽造國民身分證犯行，並推由同
    案被告乙○○持以冒用他人名義向銀行申請開戶。
  (四)況且，台北縣政府警察局板橋分局警員於93年3 月29日下午
    2 時35分前往台北縣板橋市○○路9 號6 樓606 室執行搜索
    ，扣得HP多功能事務機、EPSON 印表機、COMPAQ筆記型電腦
    各1 台，及上述經偽造之「陳國強」、「郭遠南」、「陳文
    輝」、「李志偉」、「紀騰儀」、「馮振霖」、「林進士」
    、「王中緒」等國民身分證8 張及偽造之「陳國強」駕駛執
    照1 張，此外並扣有尚未偽造完成之身分證22張及未剪裁A4
    紙張列印身分證24張等物，此有搜索扣押筆錄及扣押物品目
    錄表各1 件在卷可查（見同偵卷第35、38-39 頁）。而被告
    丙○○於本院審理中亦供稱：「扣案的A4紙張列印身分證，
    都是我從隨身碟裡下載出來列印的，我不知道是何人完成的
    ，我只是列印好放在公司會有人去處理。扣案的偽造駕照資
    料也是我列印的，上面的照片是用扣案的事務機去合成後再
    一起列印出來」等語（見本院94年5 月26日審理筆錄第3 頁
    ）。則被告丙○○利用電腦及隨身碟讀取國民身分證套印檔
    案，並進行照片之合成及列印，對於其參與偽造國民身分證
    、駕駛執照犯行，何能諉為不知？況衡諸常情，國民身分證
    乃表彰身分之重要文件，自非可輕易外洩，更非一般民眾所
    可擅自印製者，偽造身分證件無非係為隱匿真實身分，以便
    對外行使進而申辦人頭帳戶開戶手續。況被告乙○○在上址
    向被告甲○○領取前往銀行開戶時需用之身分證及印章時，
    被告丙○○亦在場操作電腦修改身分資料，已如前述，則對
    於被告乙○○將持偽造之「莊雅婷」證件及印章前往銀行冒
    名開戶乙事，亦無不知之理。可見其於本院審理中所為上開
    辯解，顯係卸責之詞，不足採信。
  (五)綜上所述，被告丙○○參與行使偽造身分證暨行使偽造開戶
    資料等犯行，事證明確，其犯行堪可認定。
二、論罪部分：
  (一)按司法院大法官會議釋字第82號解釋認為，偽造公印於刑法
    第218 條既有獨立處罰規定，且較刑法第212 條之處罰為重
    ，於偽造刑法第212 條之特種文書同時偽造公印者，即難僅
    論以該條之罪而置刑法第218 條處刑較重之罪於不問。是被
    告丙○○偽造駕駛執照，復以偽造之「內政部印」公印文套
    印在偽造之國民身分證印刷版式上，再由被告乙○○持偽造
    完成之「莊雅婷」國民身分證及偽造之印章前往銀行開戶，
    核其所為，係犯刑法第216 條、第212 條之行使偽造特種文
    書罪及同法第218 條第1 項之偽造公印文罪。公訴意旨雖未
    論及被告偽造公印文之犯行，然該部份之事實，與行使偽造
    私文書罪及行使偽造特種文書罪間，有牽連犯之裁判上一罪
    關係如後述，應為起訴效力所及，本院自得一併審酌。至上
    述偽造駕駛執照上所載偽造之「交通部駕駛執照製發之章」
    ，依69年台上字第1676號判例見解所示，「刑法上所稱之公
    印，係指表示公署或公務員資格之印信而言，如不足以表示
    公署或公務員之資格者，不得謂之公印，即為普通印章」。
    而「交通部駕駛執照製發之章」其機關全銜之下既綴有「駕
    駛執照製發之章」等字樣，並非依印信條例規定，由上級機
    關所製發之印信，以表示該機關之資格者甚明，非屬公印，
    併此敘明。其多次行使偽造「莊雅婷」名義之國民身分證及
    多次偽造上述國民身分證上之「內政部印」公印文，均時間
    緊接，所犯分別為構成要件相同之罪，均為連續犯，應分別
    以一罪論，並各依刑法第56條之規定加重其刑。其連續偽造
    特種文書之低度行為應為行使偽造特種文書之高度行為所吸
    收，不另論罪。
  (二)又被告丙○○與甲○○及綽號「小林」之人，夥同被告乙○○持偽造「莊雅婷」名義之國民身分證及甲○○所交付偽造
    之「莊雅婷」名義印章1 枚前往銀行，填寫開戶申請書、印
    鑑卡，並在其上偽造「莊雅婷」之署名暨利用偽刻之印章偽
    造「莊雅婷」印文後持以行使所為，則係犯刑法第21 6 條
    、第210 條之行使偽造私文書罪。其中偽造印章、署押、印
    文等行為，各為偽造私文書之階段行為，且偽造私文書之低
    度行為亦為行使偽造私文書之高度行為所吸收，均不另論罪
    。被告丙○○先後二次行使偽造私文書，時間緊接，所犯又
    為構成要件相同之罪，為連續犯，應論以一罪，並依刑法第
    56條之規定加重其刑。
  (三)另被告丙○○與被告乙○○、甲○○及綽號「小林」之成年
    男子，就上開偽造公印文、行使變造特種文書、行使偽造私
    文書等犯行，均有犯意聯絡及行為分擔，為共同正犯。雖被
    告丙○○辯稱不知被告乙○○持偽造之「莊雅婷」身分證及
    印章前往銀行開戶云云，惟被告丙○○既是負責國民身分證
    之偽造，而偽造他人名義身分證之目的，無非係向金融機構
    行使以取得人頭帳戶之存摺、提款卡，被告丙○○自當知之
    甚詳，是其所辯並非可採，並不影響前開共同正犯之認定。
    再被告係以前開連續偽造公印文、行使偽造特種文書、行使
    偽造私文書之方式，來達成取得人頭帳戶之存摺與提款卡之
    目的，故被告所犯上開各罪間，有手段目的之牽連關係，應
    依刑法第55條後段之規定，從一情節較重之刑法第216 條、
    第210 條之連續使偽造私文書罪處斷。
三、科刑部分：
    本院審酌被告丙○○夥同被告乙○○、甲○○及綽號「小林
    」之人，偽造他人名義之身分證，數量非少，且由被告乙○○持偽造之身分證冒名前往金融機構開戶取得存摺與提款卡
    等犯罪動機、目的、手段，與所為不僅損及受冒名之人之權
    益，且嚴重影響戶政機關對其身分認識之正確性與金融機關
    對於帳戶存摺管理之正確性，進而增加犯罪追查之困難，所
    生危害重大，並考量被告丙○○雖無前科，然矢口否認犯行
    之犯後態度等一切情狀，量處如主文所示之刑。
四、沒收：
  (一)扣案之偽造「陳國強」、「郭遠南」、「陳文輝」、「李志
    偉」、「紀騰儀」、「馮振霖」、「林進士」、「王中緒」
    等名義之國民身分證共計8 張，暨偽造之「陳國強」駕駛執
    照?張，係屬被告丙○○與甲○○及綽號「小林」之人所有
    ，因本件犯罪所得之物，而偽造「莊雅婷」之國民身分證1
    張則係被告乙○○所有供本件犯罪所用之物，均應依刑法第
    38條第1 項第2 款之規定宣告沒收。而上開偽造之身分證既
    已宣告沒收，則其上所套印偽造之「內政部印」公印文9 枚
    因附著各該偽造之國民身分證上而難以分離，爰不另為沒收
    之宣告。又扣案之中國信託商業銀行及台北國際商業銀行存
    摺各1 本及提款卡各1 張，則為被告乙○○所有因本件犯罪
    所得之物，亦應依刑法第38條第1 項第2 款之規定宣告沒收
    。又扣案之「莊雅婷」印章1 枚，係屬偽造，應依刑法第21
    9 條之規定，不問屬於犯人與否，宣告沒收之。扣案之HP多
    功能事務機、EPSON 印表機、COMP AQ 筆記型電腦各1 台及
    隨身碟1 個，均係共犯「小林」所有，其中多功能事務機、
    印表機及筆記型電腦係供本件偽造身分證、駕照犯罪所用之
    物，隨身碟內則儲存有民眾個人資料檔案及身分證影像檔案
    ，此有由隨身碟內下載資料193 張扣案可查，足見隨身碟及
    下載資料193 張均係預備供本件犯罪所用之物，此經同案被
    告甲○○於警詢中陳述甚詳，均應依刑法第38條第1 項第2
    款之規定宣告沒收。至尚未偽造完成之身分證22張、未剪裁
    A4紙張列印身分證24張，均係共犯即綽號「小林」之人所有
    供本件犯罪預備之物，爰依刑法第38條第3 款之規定，併予
    宣告沒收。
  (二)再被告乙○○在台北國際商業銀行華江分行活期儲蓄存款開
    戶印鑑卡上所偽造「莊雅婷」之印文2 枚及署名1 枚，及在
    中國信託商業銀行埔墘簡易分行開戶申請書暨印鑑卡上所偽
    造「莊雅婷」之印文及署名各2 枚，應依刑法第219 條之規
    定，不問屬於犯人與否，均宣告沒收之。至中國信託商業銀
    行印鑑卡戶名欄所載姓名「莊雅婷」等字樣，按最高法院70
    年度台上字第2480號判例見解所示，刑法上所謂偽造署押罪
    ，乃指未經本人簽名署押而擅自偽造其人之署押者而言，故
    必所虛偽填載之他人姓名，具有表示本人簽名之意思，用以
    證明一定意思表示或一定事實，始克相當，若僅書寫姓名以
    資識別，並不具有表示本人簽名之意思或證明一定意思表示
    、一定事實，尚不生偽造署押問題。是該戶名「莊雅婷」並
    非一定之意思表示或事實之證明，非屬偽造之署押，爰不依
    刑法第219 條之規定宣告沒收。
  (三)另扣案之「蔡明進」名義之台北國際商業銀行內湖分行存摺
    1 本，尚無積極證據證明係因被告等因本件犯罪所得之物，
    爰不予宣告沒收；另扣案之「林淑如」、「黃安嬿」、「孫
    秀英」、「康明勛」等人之國民身分證，經送法務部調查局
    鑑定結果均為真品，未經偽造或變造，自與本件犯罪無涉；
    又扣案之印章23個（含「紀騰儀」、「馮振霖」、「林進士
    」、「李志偉」各5 枚，及「蔡明進」、「蔡佑彥」、「郭
    南田」各1 枚）亦乏積極證據證明係由被告偽造或以其他方
    式取得而來，另板橋國中76學年度及豫章工商87學年度畢業
    紀念冊各1 本、光碟5 片則無積極證據證明係被告所有之物
    ，均不予宣告沒收，附此敘明。
據上論斷，應依刑事訴訟法第299 條第1 項前段，刑法第28條、
第56條、第210 條、第212 條、第216 條、第218 條、第55條後
段、第38條第1 項第2 款、第3 款、第219 條，罰金罰鍰提高標
準條例第1 條前段，判決如主文。
本案經檢察官馬中琍到庭執行職務。
中　　華　　民　　國　　94　　年　　6 　　月　　24　　日
                  刑事第十七庭  審判長法　官  林海祥
                                      法　官  朱敏賢
                                      法　官  汪怡君
上列正本證明與原本無異。
如不服本判決，應於送達後十日內向本院提出上訴狀。
                                      書記官  李郁禎
中　　華　　民　　國　　94　　年　　6 　　月　　24　　日
附錄本案論罪科刑法條全文：
中華民國刑法第210條
偽造、變造私文書，足以生損害於公眾或他人者，處五年以下有
期徒刑。
中華民國刑法第212條
偽造、變造護照、旅券、免許證、特許證及關於品行、能力服務
或其他相類之證書、介紹書，足以生損害於公眾或他人者，處一
年以下有期徒刑、拘役或三百元以下罰金。
中華民國刑法第216條
行使第條至第條之文書者，依偽造、變造文書或登載不實事項或
使登載不實事項之規定處斷。
中華民國刑法第218條
偽造公印或公印文者，處五年以下有期徒刑。
盜用公印或公印文足以生損害於公眾或他人者，亦同。
